【裁判字號】    89,判,1757
【裁判日期】    890601
【裁判案由】    商標註冊
【裁判全文】
行  政  法  院  判  決                          八十九年度判字第一七五七號
    原      告  日商．資生堂股份有限公司
                              .
    代  表  人  乙○○
    訴訟代理人  甲○○
    被      告  經濟部智慧財產局
右當事人間因商標註冊事件，原告不服行政院中華民國八十八年四月十五日台八八訴
字第一四八三○號再訴願決定，提起行政訴訟。本院判決如左︰
    主  文
原告之訴駁回。
    事  實
緣原告於八十五年十二月十三日以「UV WHITE & SHISEIDO 」商標，指定使用於商品
及服務分類表第三類之化粧品、髮膏、髮乳、髮水、髮油、髮臘、噴髮膠水、泡沫髮
膠、造型髮膠、護髮劑、護髮乳、面霜、冷霜、化粧水、潤膚油、潤膚膏、珍珠膏、
香水、香水精、古龍水、乳液、脂粉、粉餅、粉條、粉膏、水粉餅、蜜粉、腮紅、胭
脂、口紅、護唇油、護唇膏、粉底霜、按摩霜、敷面霜、清潔霜、清潔乳液、護手膏
、護手乳液、眼影膏、眼影筆、眼線膏、眼線筆、睫毛膏、防晒油、防晒膏、防皺霜
、美白霜、摩砂膏、指甲油、爽身粉、眉筆、去光水、化粧水、肥皂、香皂、藥皂、
洗面皂、洗面霜、洗面乳、洗衣粉、潔領精、洗潔精、洗碗精、去污粉、去污液、洗
衣劑、洗浴乳、洗浴乳、洗浴泡劑、沐浴精、清潔漂白劑、洗髮精、去頭皮屑洗髮精
、洗髮粉、洗髮乳、洗髮劑、潤髮乳、潤髮精、洗衣用衣服柔軟劑、漂白水、燙髮液
、捲髮直髮液、染髮劑、染髮定色劑、髮用染白劑、毛髮脫色劑商品申請註冊，作為
其申請案號第00000000號「UV WHITE」商標之聯合商標。經被告機關依行為
時商標法第三十七條第一項第十款之規定，予以核駁，發給第0000000號商標
核駁審定書，原告不服，一再訴願，遞遭決定駁回，原告仍未甘服，乃提起行政訴訟
。茲摘敘兩造辯意旨如次：
原告起訴意旨略謂︰查系爭商標「UV WHITE」中「UV」固為英文「ULTRA VIOLET」之
縮寫，意為「紫外（線）的」，而「WHITE」 為白色之意，二字合讀之中譯為「紫外
之白色」，此與化粧品根本無關，且同業廠商亦無人使用該商標作為說明文字，益足
證其確非說明文字，惟再訴願決定未為任何證明，即認上開文字難謂與商品之說明無
密切關連，係違反商標法第三十七條第一項第十款之規定。又再訴願決定誤認原告所
提證物無日期證明，然原告所附關於台灣地區之證物均附有日期，再訴願決定關此指
摘顯有違誤。另查系爭商標「UV WHITE」業於香港、泰國、印尼、馬來西亞、韓國、
新加坡、日本等地獲准註冊，於台灣地區竟被被告機關認定係屬描述性文字。而該商
標自西元一九九○年於台灣地區使用至今已進入第九年，該系列產品品質優良並廣受
消費者之歡迎，係各百貨公司一樓「資生堂化粧品」專櫃中之主力推銷產品，原告亦
投注之廣告費極鉅，該產品早已成為眾所皆知皆知之商品，此有「UV WHITE」產品進
口台灣地區之發票、一九九五至一九九八年間亞洲地區銷售「UV WHITE」統計表及該
產品重要廣告之整理本可稽，且同業間從未使用此商標，故該商標已具識別能力而符
合商標法第五條第二項之要件，應准予註冊。末按中央法規標準法第十八條前段規定
：「各機關受理人民聲請許可案件適用法規時，除依其性質應適用行為時之法規外，
如在處理程序終結前，據以准許之法規有變更者，適用新法規。」查本件原適用之法
規為八十二年間修正之商標法，該法於八十六年五月七日修正公布第三十七條第一項
第十款規定為：「凡文字、圖形、記號、顏色組合或其聯合式，係表示申請註冊商標
所使用商品之形狀、品質、功用、通用名稱或其他說明者，不得申請註冊。但有第五
條第二項規定之情事而非通用名稱者，不在此限。」本件系爭商標既符合同法第五條
第二項規定之要件，已如前述，此依上揭修正後商標法第三十七條第一項第十款之規
定，自得准許註冊，被告據以否准，非無違誤，一再訴願決定遞予維持，亦屬違法，
請併予撤銷等語。
被告答辯意旨略謂︰按「凡文字、圖形、記號、顏色組合或其聯合式，係表示申請註
冊商標所使用商品之形狀、品質、功用、通用名稱或其他說明者，不得申請註冊。」
行為時商標法第三十七條第一項第十款所明定。而商標圖樣之文字、圖樣、記號或其
聯合式，依一般社會通念，如為商品之說明，或與商品之說明有密切關聯者及有該條
款不得申請註冊之適用情形，並不以習慣上通用為必要。本件原告申請註冊之 「 UV
WHITE＆  SHISEIDO」 商標圖樣上之「UV WHITE」文字本身雖無任何含義，然「UV」
、「WHITE」 長期為化妝品業界用於表示其產品具有「抗紫外線」、「美白」效果之
用語，此就原告檢附之型錄上亦有「Whitening Cream」、「Whitening Massage」、
「Whitening Lotion」、「Whitening Emulsion」、「Toning White」等用語，即可
得知，因此，「UV WHITE」自予一般消費者之直接印象為「抗紫外線美白」，原告以
之作為商標圖樣使用於化妝品，自易使人認係表示該等商品有抗紫外線及具有美白效
果之聯想，與所指定商品之說明具密切關聯；另就原告檢附之證據資料觀之，應不足
以證明一般消費者已認識系爭商標為原告使用於表彰指定商品之標識，而得以與他人
之商品相區別。又原告稱系爭商標已在多國註冊乙節，因於他國註冊之商標圖樣與系
爭商標圖不盡相同，且各國國情不同，法制互異，不得執為本件應准予註冊之論據，
是被告依法核駁其註冊之申請，於法並無不合，請駁回原告之訴等語。
    理  由
按「商標所使用之文字、圖形、記號、顏色組合或其聯合式，應足以使一般商品購買
人認其為表彰商品之標識，並得藉以與他人之商品相區別。不符前項規定之圖樣，如
經申請人使用且在交易上已成為申請人營業上商品之識別標識者，視為已符合前項規
定。」次按「凡文字、圖形、記號、顏色組合或其聯合式，係表示申請註冊商標所使
用商品之形狀、品質、功用、通用名稱或其他說明者，不得申請註冊。」商標法第五
條及三十七條第一項第十款分別定有明文。而商標圖樣之文字、圖形、記號或其聯合
式，依社會一般通念，如為商品之說明或與商品之說明有密切關連者，即有該上開條
款不得申請註冊之適用，與習慣上是否通用無關。本件原告於八十五年十二月十三日
以「UV WHITE & SHISEIDO」 商標，指定使用於商品及服務分類表第三類之商品，申
請註冊，作為其申請案號第00000000號「UV WHITE」商標之聯合商標。經被
告機關以本件商標圖樣上「UV WHITE」，係表示申請註冊商標所指定商品之說明，依
商標法第三十七條第一項第十款及第四十三條之規定予以核駁。查系爭 「UV WHI-TE
& SHISEIDO」商標圖樣，係作為註冊第000000000號商標之聯合商標，指定
使用於商品及服務分類表第三類化粧品、髮膏、髮乳等商品，其商標圖樣上之外文「
UV」與「WHITE」 等字分別有「紫外線的」及「雪白」之意，而化粧品業界長期以來
均以其為產品具有「抗紫外線」及「美白」等效果之用語，故原告指定使用於化粧品
、髮膏、髮乳等產品，依社會上一般通念即認該產品有「抗紫外線美白」之效果，難
謂其與上開商品之說明無密切之關連，被告據以核駁該註冊申請，揆諸首揭規定，並
無違誤。另原告雖舉該商標產品進口台灣地區之發票、一九九五至一九九八年間亞洲
地區銷售統計表及該產品重要廣告之整理本以證實該產品具商標法第五條第二項之識
別性，惟姑不論上開銷售統計表係原告公司內部資料，其真實性尚待證明，惟僅憑該
商標銷售統計表及廣告尚不足以證明系爭商標於交易上已成為原告營業上商品之識別
標識，具得以與他人之商品相區別之識別性，是原告所稱系爭商標產品具商標法第五
條第二項識別能力云云，誠無可採。從而系爭商標既未符合商標法第五條商標註冊之
積極要件，又違反同法第三十七條第一項第十款商標不得註冊之規定，被告依法否准
其商標註冊申請，於法並無不合。至原告復稱系爭商品業於多國註冊乙節，查原告於
上揭地區所註冊之商標圖樣與系爭商標圖樣未盡相同，且各國法制互異，自不得以此
為系爭商標得予註冊之論據。末按中央法規標準法第十八條前段固明文規定各機關受
理人民聲請許可案件適用法規時，除依其性質應適用行為時之法規外，如在處理程序
終結前，據以准許之法規有變更者，應適用新法規。惟該條所稱「處理程序」係指主
管機關處理事件之程序而言，並不包括行政救濟程序在內，本院七十二年度判字第一
六五一號著有判例，而本院六十二年度判字第五○七號判例亦同此旨。準此，本件除
於上開商標法規變更後更有新事實發生，否則仍應適用原商標法之規定。查本件原告
就系爭商標申請註冊日為八十五年十二月十三日，而被告審定之時為八十七年七月三
十一日，此有被告聯合商標核駁審定書核駁第0000000號附卷可稽，而商標法
第三十七條之一修正條文係自八十七年十一月一日起實施，洵此，本件商標註冊之審
定仍應以修正前之商標法規定為據。且原告於行政救濟階段所提之產品報單、銷售統
計表及廣告整理本等，均不足證系爭商標為商標法第五條第二項原告於營業上商品之
識別標識，已如前述，是本件並無事實變更之問題，自無修正後商標法第三十七條第
一項第十款之適用，原告所訴本件應有八十七年十一月一日施行之商標法第三十七條
之一但書規定之適用云云，殊屬無據。綜上，原告所訴各節，均無可採，被告據以核
駁，於法並無違誤，一再訴願決定遞予維持，俱無不合。綜前所述，本件原告之訴為
無理由，應予駁回。
據上論結，本件原告之訴為無理由，爰依行政訴訟法第二十六條後段，判決如主文。
中    華    民    國     八十九      年      六      月       一        日
                    行 政 法 院 第 一 庭
                                審 判 長 評  事      黃  綠  星
                                         評  事      藍  獻  林
                                         評  事      黃  璽  君
                                         評  事      廖  宏  明
                                         評  事      鄭  忠  仁
右  正  本  證  明  與  原  本  無  異
                                         法院書記官  陳  春  木
中    華    民    國     八十九      年      六      月       一        日


司法院資訊處製作；財團法人民間司法改革基金會備份。
